臺灣板橋地方法院刑事判決　　　　　　　96年度易字第2878號
公　訴　人　臺灣板橋地方法院檢察署檢察官
被　　　告　乙○○
上列被告因詐欺案件，經檢察官提起公訴（96年度偵字第14598
、14599 號），本院判決如下：
    主    文
乙○○幫助意圖為自己不法之所有，以詐術使人將本人之物交付
，處有期徒刑陸月，如易科罰金，以新臺幣壹仟元折算壹日；減
為有期徒刑月，如易科罰金，以新臺幣壹仟元折算壹日。
    事    實
一、乙○○明知依一般社會生活之通常經驗，可預見將帳戶提供
    不相識之人，可能幫助犯罪集團作為詐欺取財之犯罪所用，
    竟仍不違本意，基於幫助詐欺之不確定故意，於民國95年10
    月14日，在台北縣新莊市○○○路某處，以快遞方式，將其
    所有之中華郵政股份有限公司新莊郵局（下稱新莊郵局）帳
    號0000 0000000000 號、國泰世華商業銀行（下稱國泰世華
    銀行）新莊分行帳號000000000000號帳戶之存摺、印章、提
    款卡及密碼等資料，交付予自稱「林先生」之成年男子使用
    。嗣「林先生」所屬犯罪集團之成員基於詐欺之犯意，於95
    年10月25日10時許，以電話向甲○○詐稱可售予六合彩明牌
    ，要求甲○○匯款，使甲○○陷於錯誤，於同日匯入新臺幣
    （下同）55,000元至前開新莊郵局帳戶內。該犯罪集團成員
    再於95年10月26日分別撥打電話予周惠珍及丙○○，佯稱係
    渠等友人，須金錢周轉而向渠等借款，致周惠珍、丙○○均
    陷於錯誤，而於同日分別匯款50,000元、5000元至前開乙○○國泰世華銀行之帳戶內。嗣甲○○、周惠珍、丙○○於匯
    款後發覺受騙，因而報警處理，始為警循線查知上情。
二、案經臺北縣政府警察局新莊分局報告臺灣板橋地方法院檢察
    署檢察官偵查起訴。
    理    由
一、證據能力方面：
    按被告以外之人於審判外之陳述，縱不符刑事訴訟法第159
    條之1至之4之規定，而經當事人於審判程序同意作為證據，
    法院審酌該言詞陳述或書面陳述作成時之情況，認為適當者
    ，亦得為證據。當事人、代理人或辯護人於法院調查證據時
    ，知有第159條第1項不得為證據之情形，而未於言詞辯論終
    結前聲明異議者，視為有前項之同意，同法第159條之5定有
    明文。查本件檢察官所提出之證據方法，被告吳專益於本院
    準備程序及審判期日中，均未主張有不得為證據之情形，揆
    諸上開規定旨意，應認被告已同意該上開證據資料均得作為
    本案證據，而經本院審酌後，認上開證據並無違法取證等瑕
    疵，以資為證據並無不當，復經本院於審判期日依法調查，
    應均具有證據能力。
二、實體方面：
  (一)訊據被告吳專益供承有於上揭時地，以快遞方式交付前述新
    莊郵局及國泰世華銀行之帳戶存摺、印章及提款卡等物予自
    稱為「林先生」之人，惟矢口否認有何幫助詐欺取財之犯行
    ，辯稱：當時是有位叫「林先生」的人要幫伊辦貸款，只有
    將存摺及提款卡給他而已，因「林先生」說伊銀行存摺比較
    沒有往來，較難辦理信用貸款，他可用伊存摺增加存款交易
    紀錄，隔天「林先生」打電話向伊說要提款卡密碼，以便將
    錢存入再領出，以增加交易紀錄，伊才會將密碼告知「林先
    生」，「林先生」是何人伊並不認識云云。
  (二)惟查，一般民眾辦理貸款係透過銀行等金融機構之正當管道
    ，為確保貸款人日後正常繳息還款，金融機構必然仔細徵信
    ，確認貸款人以往之信用情況，並核對相關證件，甚至與本
    人進行確認，以評估是否放款以及放款額度，無論何類信用
    貸款，若貸款人信用狀況不良至金融機構無法承擔風險之程
    度時，任何人均無法貸得款項，委託他人代辦亦然；且各金
    融機構亦普遍設有服務人員，提供諮詢及協助客戶辦理各項
    業務等服務，若客戶因可否辦理貸款有所疑義，均可向服務
    人員甚至櫃檯人員查詢，無需大費周章請人代辦；再者，被
    告未交付與貸款准否關係密切之任何資力證明，亦無簽署書
    面契約，而僅交付與貸款核准與否無關連性之上開帳戶資料
    ，實與一般貸款常情有違；此外，金融帳戶係個人資金流通
    之交易工具，進出款項將影響其個人社會信用評價，具有強
    烈之屬人性及隱私性，應以本人保管使用為原則，而近年來
    社會利用人頭帳戶詐騙他人金錢以逃避政府查緝之案件屢見
    不鮮，復廣為媒體報導且迭經政府宣傳，被告年齡已三十有
    餘，屬有相當社會經驗之成年人，對此亦應有所認知及警覺
    ，衡諸常情，被告在未取得任何貸款之允諾文件及探查該不
    詳之人所述真偽前，豈有將上開物件一併交由素未謀面、僅
    透過電話聯絡之陌生男子，而甘冒貸得款項悉數遭人領取，
    自己仍需向銀行負擔貸款債務風險或觸犯刑事案件之虞之理
    ？由是顯見被告有交付上開帳戶資料幫助「林先生」所屬之
    詐欺集團犯罪之不確定故意，應屬無疑，被告前揭所辯顯係
    卸責之詞，要難採信。
  (二)此外，被害人甲○○、周惠珍、丙○○如何遭詐騙集團詐騙
    款項等情，亦據渠三人於警詢供述甚詳，復有超峰快遞收送
    貨單影本1 張、被告新莊郵局及國泰世華銀行帳戶之開戶資
    料、歷史交易清單、被害人甲○○、周惠珍、丙○○提出之
    匯款單影本各1 張等在卷可稽，事證明確，被告犯行堪以認
    定。
  (三)核被告所為，係犯刑法第30條第1 項、第339 條第1 項之幫
    助詐欺取財罪。被告幫助他人犯罪，應依刑法第30條第2 項
    之規定，按正犯之刑減輕之。爰審酌被告正值青壯，未思正
    職，竟提供存摺、提款卡及密碼予不法詐欺集團，助長他人
    犯罪，非但增加被害人尋求救濟及治安機關查緝犯罪之困難
    ，亦使不法詐欺犯得以順利掩飾其詐欺所得之財物，嚴重危
    害被害人財產安全及社會治安，暨其犯後猶飾詞圖卸，態度
    不佳等一切情狀，量處被告如主文所示之刑，並諭知如易科
    罰金之折算標準以資懲儆。末查中華民國96年罪犯減刑條例
    業經立法院制定，並經總統於96年7 月4 日公布，自96年7
    月16日起生效，本件被告犯罪時間係在96年4 月24日前，合
    於上開減刑條例第2 條第1 項第3 款之規定，且無同條例第
    3 條所定不得減刑之情形，應併依上開減刑條例規定，就其
    宣告刑減其二分之一之刑期，並諭知如易科罰金之折算標準
    。
據上論斷，依刑事訴訟法第299 條第1 項前段，刑法第30條第1
項、第2 項、第339 條第1 項、第41條第1 項前段，刑法施行法
第1 條之1 第1 項、第2 項，中華民國96年罪犯減刑條例第2 條
第1 項第3 款、第7 條，判決如主文。
本案經檢察官黃佳權到庭執行職務。
中　　華　　民　　國　　96　　年　　12　　月　　10　　日
            刑事第六庭    審判長法　官  高文淵
                                法  官  饒金鳳
                                法  官  林鈺琅
以上正本證明與原本無異
如不服本判決，應於判決送達後十日內敘明上訴理由，向本院提
出上訴狀（應附繕本），上訴於臺灣高等法院。
                                書記官　林進煌
中　　華　　民　　國　　96　　年　　12　　月　　11　　日
附錄本案所犯法條全文：
中華民國刑法第339條
意圖為自己或第三人不法之所有，以詐術使人將本人或第三人之
物交付者，處5年以下有期徒刑、拘役或科或併科1千元以下罰金
。
以前項方法得財產上不法之利益或使第三人得之者，亦同。
前二項之未遂犯罰之。
